臺灣臺中地方法院刑事判決　　　　　　　　　　　　　九十三年度訴字第四七四號
　　公　訴　人　臺灣臺中地方法院檢察署檢察官
　　被　　　告　甲○○
右列被告因妨害自由案件，經檢察官聲請以簡易判決處刑（九十二年度偵字第二四○
三一號），本院臺中簡易庭（九十二年度中簡字第四五○號）認不宜依簡易判決處刑
，簽由本院改依通常程序審理，被告於準備程序中就被訴事實為有罪之陳述，本院合
議庭裁定由受命法官獨任進行簡式審判程序，茲判決如左：
    主  文
甲○○以非法方法，剝奪人之行動自由，處拘役貳拾日；如易科罰金，以參佰元折算
壹日。扣案之玩具手槍壹支，沒收之。
    事  實
一、甲○○前於民國（下同）八十八年間因違反電信法案，經本院於八十八年十月二
    十八日以八十八年度訴字第一六九二號判處有期徒三月，緩刑二年，緩刑期滿，
    緩刑之宣告未經撤銷，前開刑之宣告失其效力，復又於八十九年間因妨害自由案
    ，經臺灣彰化地方法院於九十年二月二十日以八十九年度易字第一七三○號判處
    拘役二十日（均不構成累犯），仍不知謹慎行事，於九十二年十二月七日上午七
    時許，因躲避他人追討債務，先隨丙○○、乙○○進入她們二人位於臺中市西屯
    區上石北二巷十五號住處大樓之電梯，並在電梯中亮出一把玩具手槍（槍枝管制
    編號0000000000號，係仿ＧＬＯＣＫ廠１７型半自動手槍製造之玩具
    手槍，經鑑定結果不具殺傷力）拉了滑套，丙○○、乙○○見狀已甚為驚恐，待
    電梯到達丙○○四樓住處後，甲○○復與丙○○、乙○○離開電梯，手持前開玩
    具手槍向丙○○、乙○○稱要進入丙○○四一七室之屋內躲藏，丙○○、乙○○
    因見甲○○仍手持槍枝，內心恐懼而無法拒絕（侵入住宅部分未據告訴），甲○○進入屋內後，乃基於妨害丙○○、乙○○行動自由之犯意，再度把玩手持玩具
    手槍之滑套，同時向丙○○、乙○○佯稱其為槍擊案之通緝犯，樓下有很多便衣
    警察，要暫時躲藏，使丙○○、乙○○因驚懼而屈從，並以此非法方法，剝奪丙○○及乙○○之行動自由，禁止兩人離開房屋，約莫七、八分鐘後，因丙○○要
    求到車上找手機，甲○○才同意丙○○暫時離開，但仍剝奪乙○○之行動自由，
    丙○○利用下樓之機會向鄰居求援，經鄰居報警後，為警查獲，此際乙○○之行
    動自由業遭甲○○限制達二十餘分鐘，並經警當場扣得甲○○所有之玩具手槍一
    支。
二、案經臺中市警察局第六分局報告臺灣臺中地方法院檢察署檢察官偵查起訴。
    理  由
一、右揭犯罪事實，業據被告甲○○於本院準備及簡式審判程序中坦承不諱，其供承
    ：當時他在電梯裡即亮出槍來，出電梯後，本來要走，但看到有電梯上來的信號
    ，以為是討債的人上來，就要被害人丙○○、洪瑛婷讓他進屋內躲藏，進屋後他
    仍手持玩具手槍，他當時也很緊張，持槍對被害人丙○○、乙○○說不要離開，
    被害人丙○○約莫七、八分鐘後即要求下樓梯去拿手機，他就讓被害人丙○○下
    樓拿取，這時被害人乙○○仍然坐在客廳，他不讓乙○○離開等語（見本院卷第
    三十、三一頁），且經被害人丙○○、乙○○於警詢、偵查及本院簡式審判程序
    中指述明確（見偵查卷第八至十、三十至三二頁、本院卷第三四頁），並有現場
    圖一份附卷可佐（見偵查卷第十九頁）及玩具手槍一把扣案可稽，衡情，一般人
    見及手槍，內心已是甚為驚恐，更況被告甲○○跟隨被害人丙○○、乙○○進入
    大樓電梯內，在密閉空間遽然舉起手槍，作狀拉動槍枝滑套，對被害人丙○○、
    乙○○心理之壓迫及強制莫此為甚，是認被告甲○○上開自白，與證據相符，堪
    予採信，本件事證明確，被告甲○○所犯妨害他人行動自由之罪行已可認定。
二、按刑法第三百零二條之妨害自由罪，原包括私禁及以其他非法方法剝奪人之行動
    自由而言，所謂非法方法，當包括強暴脅迫等情事在內，最高法院七十四年度台
    上字第三四０四號著有判決可資參照，本件被告甲○○持玩具手槍，以對被害人
    丙○○、乙○○內心造成壓迫強制之非法方法，限制被害人丙○○、乙○○行動
    自由，核其所為，係犯刑法第三百零二條第一項之剝奪他人行動自由罪。其一行
    為剝奪被害人丙○○、乙○○兩人之行動自由，侵害二法益，為同種想像競合犯
    ，應從一重處斷。爰審酌被告甲○○於八十八年間因違反電信法案，經本院於八
    十八年十月二十八日以八十八年度訴字第一六九二號判處有期徒三月，緩刑二年
    ，緩刑期滿，緩刑之宣告未經撤銷，前開刑之宣告失其效力，復又於八十九年間
    因妨害自由案，經臺灣彰化地方法院於九十年二月二十日以八十九年度易字第一
    七三○號判處拘役二十日等素行，有臺灣臺中地方法院檢察署刑案資料查註紀錄
    表、臺灣高等法院被告全國前案紀錄表各一份附卷可稽，雖均不構成累犯，然被
    害人丙○○、乙○○與被告甲○○素無怨隙，被告甲○○為躲避債務，即持玩具
    手槍，並把玩手持玩具手槍之滑套，使被害人丙○○、乙○○因驚懼而屈從之非
    法方法，剝奪丙○○及乙○○之行動自由，已然對被害人造成心理之戕害，幸而
    被告甲○○於本院準備及簡式審判程序中坦承本件犯行，且於本案犯行過程中，
    並未對被害人有言語、行為上踰矩失當之舉措，與被害人之言談亦不帶威脅，且
    取得被害人之諒解，表示願意原諒被告失慮之犯行，且被告犯後態度良好等一切
    情狀，量處如主文所示之刑，並諭知易科罰金之折算標準。
三、又扣案之玩具手槍經送內政部警政署刑事警察局鑑定結果：送鑑玩具手槍（槍枝
    管制編號0000000000號），認係仿ＧＬＯＣＫ廠１７型半自動手槍製
    造之玩具手槍，經檢視，槍管內具阻鐵，無法供發射彈丸使用，認不具殺傷力，
    有該局九十三年三月二十五日刑鑑字第○九三○○六四三二二號鑑定報告一份在
    卷可稽（見本院卷第十九頁），是該玩具手槍自非屬槍砲彈藥刀械管制條例中列
    管之違禁物，然扣案之玩具手槍為被告甲○○所有，且供其犯本案罪所用之物，
    此經被告供承在卷（見偵查卷第七頁），應依刑法第三十八條第一項第二款之規
    定宣告沒收。
據上論斷，應依刑事訴訟法第四百五十二條、第二百七十三條之一第一項、第二百九
十九條第一項前段、第三百零二條第一項、第四十一條第一項、第三十八條第一項第
二款，罰金罰鍰提高標準條例第一條前段、第二條，判決如主文。
中      華      民      國      九十三      年      四      月    十三  日
                                  臺灣臺中地方法院刑事第十二庭
                                      法  官  劉  兆  菊
右正本證明與原本無異。
如不服本判決，應於判決送達後十日內向本院提出上訴狀，上訴於臺灣高等法院臺中
分院（須附繕本）。
                                      書記官
中      華      民      國      九十三      年      四      月    十三  日
附錄本案所犯法條
中華民國刑法第三百零二條 (剝奪他人行動自由罪)
私行拘禁或以其他非法方法，剝奪人之行動自由者，處五年以下有期徒刑、拘役或三
百元以下罰金。
